臺灣臺中地方法院刑事判決　　　　　　　　　　　　　九十年度易字第一八六五號
　　公　訴　人　臺灣臺中地方法院檢察署檢察官
　　被　　　告　戊○○
　　選任辯護人　　張志新
右列被告因偽造文書案件，經檢察官提起公訴（八十九年度偵字第一六八三四號），
本院判決如左：
    主  文
戊○○明知為不實之事項，而使公務員登載於職務上所掌之公文書，足以生損害於公
眾及他人，處有期徒刑肆月，如易科罰金，以佰元折算壹日。緩刑貳年。
    事  實
一、戊○○係設於臺中市○○區○○路三段四二三號一樓安婕開發股份有限公司（下
    稱安婕公司）之負責人，為從事業務之人。緣戊○○與丙○○為多年好友，丙○○之女兒丁○○因申請銀行信用卡，資格不符而未獲准，二人乃於民國八十九年
    間自臺北南下至安婕公司商請戊○○幫忙，戊○○答應之。詎戊○○基於行使業
    務上不實文書及使公務員登載不實之故意，竟在未告知並徵得丁○○同意之情形
    下，於八十九年二月十四日召開之安婕公司股東臨會中，擅自冒用丁○○名義，
    於「安婕開發股份有限公司股東名簿」上記載丁○○之股數為三十萬股，股款為
    三百萬元等不實事項，並在安婕公司之股東臨事會議事錄，記載股東六名出席通
    過選任丁○○為董事，再於同年月十六日持向經濟部中部辦公室為變更登記之申
    請，而行使上開業務上不實之文書，使承辦公務員將此一不實之事項登載於職務
    上所掌之公文書─股份有限公司董事、監察人名單內，足生損害於上開主管機關
    對於公司管理之正確性及丁○○。
二、案經臺灣臺中地方法院檢察署檢察官自動舉舉偵查起訴。
    理  由
一、訊據被告戊○○矢口否認未經證人丁○○之同意而自行將其列為安婕公司之股東
    之事實，辯稱：八十九年一月間丁○○與丙○○至安婕公司找伊，說丁○○財力
    不夠，辦信用卡的資格不符，請伊幫忙，因伊當時有一棟房屋，就先過戶給她，
    且剛好安婕公司董事要變更，要將伊之股權轉讓三十萬股，不用她出資，讓她加
    入當董事，她同意之後就交身分證給伊，同年二月十四日安婕公司召開股東會議
    ，決議變更董監事及董事長等事項，公司的股東大部分是伊之親戚，當天上午都
    是陸續來的，有的沒有真正開會，但伊有告知他們會議內容，事後再請他們補手
    續，當天甲○○有同意當董事長，伊並以該份會議紀錄去辦理變更登記，同年五
    月間伊有將股東名冊寄給丁○○，後來因丙○○要跟伊借錢，伊沒有借他，於同
    年六、七月以後我有接到二封以丁○○名義寄給伊之存證信函，伊有問丙○○這
    是怎麼回事，他說沒事，所以伊就沒有管它，另伊要辦過戶之房屋，因後來伊查
    知增值稅要十幾萬元，伊問丁○○的意見，她就說那就不要辦過戶了，所以買賣
    契約書就向地政事務所取回，並未辦理過戶云云。惟查：
（一）證人丁○○於九十年七月十日本院審理時證稱：「（何時發現你的名字被列在
      股東名冊上？）八十九年五月三十日，因為我父親與戊○○是十多年的朋友，
      當天我父親收到他們傳真來的股東名冊，我父親放在桌子上被我發現，才知道
      的。後來於五月三十一日我寄了第一封存證信函給被告，六月七日再寄第二封
      ，但被告都沒有回應。六月二十八日戊○○有打電話跟我聯絡，我質問她為何
      未經我同意，將我的名字列為董事，她說那就把我的名字去掉就好了。」、「
      （是否有委託戊○○幫你辦信用卡？）八十九年一月十八日，我跟戊○○提到
      我的信用卡辦不太出來，戊○○就說她要幫我辦，所以我就交了身分證影本給
      她，但我沒有交印章給她。」、「（是否有參加過股東會？）沒有。」等語。
      證人丙○○於九十年十二月十一日本院審理時結證稱：「（與戊○○是何關係
      ？）我與戊○○是十多年的朋友，與她交情很好。」、「（八十九年一月間是
      否有到安婕公司請戊○○幫忙辦理信用卡的事情？）八十九年一月十八日我跟
      我女兒丁○○一起到安婕公司找戊○○，我跟戊○○說丁○○的薪資每月只有
      一萬元，不符合辦信用卡的資格，請戊○○幫忙辦一張信用卡，戊○○就要丁○○把身分證交給她。我們只有交身分證給她沒有交印章及其他東西，戊○○
      沒有提到要將丁○○列為安婕公司的股東，也沒有提到房子過戶的事情。後來
      到五月三十日，戊○○傳真到我朋友的公司，她是為了做生意才傳真資料給我
      朋友，我發現後有打電話給戊○○，她說這是小事情，將來可以撤銷，我覺得
      事情很嚴重，所以於五月三十一日我寫了一封存證信函給她，之後又連續寫了
      二封給她，她都沒有回應。戊○○這樣的作法，對丁○○造成很大的傷害，因
      她工作的公司認為她有參佰萬的股權，所以就把她辭退，而且丁○○的所得稅
      目前尚無法申報。」、「（對戊○○於本院審理時所述有何意見？）所述不實
      在，丁○○從來沒有同意被列為安婕公司的股東。」等語，證人二人之證述互
      核一致，並與其二人在偵查時所述內容相同，並無瑕疵，亦有存證信函二封附
      卷可憑，證人二人之證詞，當可採信。
（二）證人即安婕公司股東兼該次股東臨時會議議事錄之記錄乙○○於九十年十一月
      十三日本院審理時結證稱：「（是否有在安婕公司任職？）我沒有在安婕公司
      任職，我是安婕公司的股東，但我沒有出資，我的股份是戊○○出資的。」、
      「（提示會議紀錄有何意見？）當天我約在上午十一點半左右到場，我到時戊○○有拿該份會議紀錄給我看，我看過後沒有意見就在上面簽名。」、「（妳
      開會時沒有到場，如何擔任紀錄？）因事先戊○○有跟我說要我擔任紀錄，因
      當天我臨時有事，沒有到場，趕回來時會已經開完了。至於董事是如何選舉出
      來的，我不清楚。、「（是否認識丁○○？）我不認識她，她如何當董事我不
      清楚。」等語。此外，並有安婕公司股東名簿一份、安婕公司股東臨時會議事
      錄二份存卷可稽，安婕公司於八十九年二月十四日之臨時股東會，股東兼記錄
      乙○○並未到會場，卻擔任記錄，被告亦自承：公司的股東大部分是伊之親戚
      ，當天上午都是陸續來的，有的沒有真正開會等語，安婕公司並未實際開會，
      卻有改選董事監察人、選任董事長等事項，上開議事錄確為不實之記載之事實
      ，足可認定。
（三）被告持上開內容不實之議會錄、股東名簿向經濟部中部辦公室，申請董事、監
      察人改選變更登記，該單位於八十九年二月十六日收文，經核符合規定，准予
      登記等情，有經濟部中部辦公室八十九年十月九日經八九中辦三管字第０九一
      六０六號函及其所附之經濟部函稿、股份有限公司變更登記表、股份有限公司
      董事、監察人名單各一份可稽，被告未經證人丁○○之同意而將其列名為股東
      ，未實際召開股東會卻記載將證人丁○○改選為董事，再持向經濟部中部辦公
      室辦理變更登記事項，被告雖為上開議事錄及股東名簿之有權製作人，與偽造
      私文書之要件不符，其有使公務員登載不實之行為，足可認定。被告雖辯稱：
      伊有告訴丙○○及丁○○要將房子過戶給丁○○，以及公司董監改組，要將丁○○列為股東的事情，當時丙○○跟丁○○都有同意云云。惟證人丙○○堅稱
      ：「我與戊○○是十多年的朋友，沒有必要害她。」等語，且若僅是為辦理信
      用卡，將證人丁○○列名為公司之職員即可，實無移轉三百萬元股權及改選為
      董事之必要，被告上開辯詞，顯與經驗法則相悖，難以採信。
（四）證人甲○○於九十年十二月十一日本院審理時雖證稱：「（現任何職？）我是
      安婕公司的董事長，本次擔任董事長有經過我的同意。」、「（丁○○為何會
      變更為公司董事？）八十九年一、二月間，我有跟戊○○、丙○○、丁○○及
      丁○○的女兒一起去吃飯，丙○○他們從臺北來臺中，是我招待他們的。在辦
      公室時，他們有提到要請戊○○辦理信用卡的事情，戊○○說她可以幫忙，戊○○有說公司要變更董事，要將丁○○列為董事，並要將一棟房子過戶給丁○○，當時我有在現場聽到。」云云。惟證人甲○○於八十九年九月二十九日偵
      查時陳稱：信用卡及貸款之事伊不知道等語，其先稱不知道，後又改稱其有聽
      到，是其前後供述不一致，實難採信。
    綜上所述，被告前揭辯詞不足採信，事證明確，其右開行使業務不實之文書、使
    公務員登載不實之犯行，洵堪認定。
二、核被告所為，係犯刑法第二百十四條之明知為不實事項，使公務員登載不實罪、
    第二百十六條行使第二百十五條業務上登載不實之文書罪。被告偽造業務上不實
    文書後，復持以行使，其偽造之低度行為為行使之高度行為吸收，應不另論罪。
    被告所犯上開二罪間，有方法結果之牽連關係，為牽連犯，應依刑法第五十五條
    牽連犯之規定，論以情節較重之使公務員登載不實罪。爰審酌被告所為足以生損
    害於經濟部中部辦公室對公司資料管理之正確性及證人丁○○，犯後否認犯行，
    尚無悔意，惟念及被告所為所造成之損害尚非鉅大，被告並無前科，有臺灣高等
    法院被告全國前案紀錄表一份在卷可稽等一切情狀，量處如主文所示之刑。被告
    行為後，刑法第四十一條第一項前段已修正為：「犯最重本刑為五年以下有期徒
    刑以下之刑之罪，而受六個月以下有期徒刑或拘役之宣告，因身體、教育、職業
    、家庭之關係或其他正當事由，執行顯有困難者，得以一元以上三元以下折算一
    日，易科罰金。」，並於九十年一月十日公布施行，於同年月十二日生效，比較
    新舊法律規定，以新法對被告較為有利，是依刑法第二條第一項前段規定應適用
    裁判時法，爰依修正後刑法第四十一條第一項前段之規定，諭知如易科罰金之折
    算標準，以資懲儆。被告未曾受有期徒刑以上刑之宣告等事實，有臺灣高等法院
    被告全國前案紀錄表、臺灣臺中地方法院檢察署刑案資料查註紀錄表各一份在卷
    可按，證人丙○○於本院審理時陳稱：伊沒有要被告受刑事處分的意思，只是要
    證明伊之清白等語，是其並無追究被告刑責之意思，被告經此教訓，當知警惕而
    無再犯之虞，本院綜核各情，所宣告之刑，認以暫不執行為適當，併予宣告緩刑
    二年，以啟自新。上開不實之股東臨時會議事錄二份及股東名簿一份，業已交付
    經濟部中部辦公室持有，非被告所有之物，不為沒收之宣告，併予敘明。
據上論斷，應依刑事訴訟法第二百九十九條第一項前段，刑法第二條第一項前段、第
二百十四條、第二百十六條、第二百十五條、第五十五條、修正後刑法第四十一條第
一項前段、第七十四條第一款，罰金罰鍰提高標準條例第一條前段、第二條，判決如
主文。
本案經檢察官黃江穎到庭執行職務
中      華      民      國      九十一      年    一    月    二十九    日
                                臺灣臺中地方法院刑事第四庭
                                      法  官  楊  真  明
右正本證明與原本無異。
如不服本判決，應於送達後十日內向本院提出上訴狀（須附繕本），上訴於臺灣高等
法院臺中分院。
                                        書記官
中      華      民      國      九十一      年    一    月    三十      日
附錄本判決論罪科刑法條
中華民國刑法第二百一十四條
  明知為不實之事項，而使公務員登載於職務上所掌之公文書，足以生損害於公眾或
  他人者，處三年以下有期徒刑、拘役或五百元以下罰金。
中華民國刑法第二百一十五條
  從事業務之人，明知為不實之事項，而登載於其業務上作成之文書，足以生損害於
  公眾或他人者，處三年以下有期徒刑、拘役或五百元以下罰金。
中華民國刑法第二百一十六條
  行使第二百十條至第二百十五條之文書者，依偽造、變造文書或登載不實事項或使
  登載不實事項之規定處斷。
